臺灣臺中地方法院刑事判決　　　　　　　　　　　 九十一年度交自更第一號
　　自　訴　人　乙○○
　　被　　　告　甲○○
　　選任辯護人　羅淑菁　律師
右自訴人因被告過失傷害案件，不服本院中華民國九十年十二月廿八日第一審判決（
九十年度自字第三十六號）提起上訴，經台灣高等法院台中分院發回更審（九十一年
度交上易字第三三四號），本院判決如左：
    主  文
甲○○無罪。
    理  由
一、自訴意旨略稱：被告甲○○於民國（下同）八十九年四月二十八日上午十一時三
    十分許，駕駛車牌號碼ＯＸ－二九七七號自小客車，沿台中市○○路，由北往南
    行駛，行駛至該東大路與台中港路交岔路口，於左轉至台中港路三段慢車道時，
    未注意車前狀況及未減速慢行，適自訴人騎乘車牌號碼ＱＸ－七八八號重型機車
    ，沿台中港路，由沙鹿往台中市區方向行駛，至上開路口時，遭被告車輛碰撞，
    自訴人因而受有腦挫傷、左骨幹骨折等傷害，被告涉犯有刑法第二百八十四條一
    項之過失傷害罪云云。
二、按告訴乃論之罪，其告訴應自得為告訴之人知悉犯人之時起六個月內為之，固為
    刑事訴訟法第二百三十七條第一項所明定；但此所謂「得為告訴之人」，乃指有
    權告訴之人，並得為告訴時而言。故雖有告訴權，但告訴權人事實上無法行使其
    告訴權者，其告訴期間亦應自得為告訴之時起算（最高法院二十六年八月二日決
    議）。又告訴人於得為告訴之期限內，向檢察官告訴，於期間逾越後改提自訴，
    雖其時已逾六個月之期限，仍當認其自訴為合法。本件發回更審意旨，以自訴人
    於八十九年四月廿八日車禍受傷後送台中榮民總醫院急救後，即告昏迷不醒，於
    加護病房觀察數日後，始動手術開刀，至同年五月十二日才逐漸恢復意志，其父
    母亦始於此時告知發生車禍住院及肇事者為甲○○其人，則其於八十九年十一月
    九日向檢察官提出告訴，並未逾越法定六個月期限。自訴人所言因傷昏迷，事實
    上無法行使告訴權一節，是否屬實，自應詳加調查，以為憑據，乃原審未予調查
    ，遽認其告訴及自訴，均已逾期，而為自訴不受理之判決，自有未合等語。經查
    依本院向行政院國軍退除役官兵輔導委員會函查結果，認自訴人乙○○於八十九
    年四月廿八日至該院急診室，當時較嗜睡，並於當日晚上住院治療，二十九日叫
    喚可醒，並與護理人員對答，五月六日接受腿部骨折手術。又四月廿八日自訴人
    頭部電腦斷層顯示腦挫傷、腦腫現象，經降腦壓藥物治療後，神智可能有時清醒
    、有時嗜睡，有該院九十一年五月十三日中榮醫行字第０九一０００一九七一號
    函及九十一年六月廿八日中榮醫行字第九一０００二七四０號書函各一份附卷可
    稽，則依該院治療紀錄，自訴人車禍受傷住院後，嗜睡、神智有時清醒、有時嗜
    睡，且五月六日又接受腿部骨折手術，尚須恢復期間，則自訴人主張八十九年五
    月十二日才逐漸漸恢復意志，其父母亦始於此時告知發生車禍住院及肇事者為甲
    ○○其人，且事實上於八十九年五月十二日以後始能行使告訴權，尚為可採，從
    而自訴人於八十九年十一月九日向檢察官提出告訴，並於九十年八月十六日改向
    本院提起自訴，基上所述，尚未逾告訴期間，程序上合先敘明。
三、按犯罪事實應依證據認定之，無證據不得推定其犯罪拿實。又不能證明被告犯罪
    或其行為不罰者，應諭知無罪之判決，上開規定於自訴程序準用之，刑事訴訟法
    第一百五十四條、第三百零一條第一項、第三百四十三條，分別定有明文。次按
    認定不利於被告之事實，須依積極證據，苟積極證據不足為不利於被告事實之認
    定時，即應為有利於被告之認定，更不必有何有利之證據，亦有最高法院三十年
    上字第八一六號判例可資參照。且告訴人之告訴，係以使被告受刑事訴追為目的
    ，其陳述是否與事實相符，仍應調查其他證據以資審認，最高法院五十二年台上
    字第一三００號亦著有判例。又刑法第二百八十四條過失傷害罪之構成要件，除
    須行為人具有依刑法第十四條所規定之應注意能注意而不注意之行為不法外，尚
    須具備有結果不法之要件，亦即須以行為人之行為為結果發生之原因、結果必須
    具有可避免性、結果以及因果歷程必須客觀可預見。因此若行為人雖違背注意義
    務，而發生構成要件之該當結果，但如已幾近確定之可能性，可確認行為人縱然
    符合注意義務之要求，保持客觀必要之注意，而構成要件之結果仍會發生，則此
    結果即係客觀不可避免，而無結果不法，行為人即因之不構成過失犯。例如行為
    人在其車道上行駛，然對於被害人突然違反規定駕車超速，因而肇事，則行為人
    對於車禍事故之發生，在客觀上已無避免之可能性時，行為人對於結果之發生即
    無過失之可言，此在學說上或謂欠缺違法性關係，或謂係欠缺構成要件該當之責
    任關係，從而行為人對於結果之發生既無過失可言，因認其行為已與過失傷害罪
    之構成要件不合。此外，當汽車駕駛人應可信賴參與交通行為之對方，將同時為
    必要之注意，相互為遵守交通秩序之適當行為，而無考慮對方將會有違反交通規
    則之不當行為之義務時，其行為對於結果之發生在客觀上復無避免可能性，其行
    為仍應無客觀之可責性，亦不得科以過失之罪責（最高法院八十八年度台上字第
    一八五二號判決意旨參照）。
四、查本件自訴人認被告甲○○涉犯刑法第二百八十四條第一項後段之過失傷害罪嫌
    ，無非以被告疏未注意車前狀況未隨時採取必要之安全措施為及未減速慢行其依
    據。訊據被告甲○○固坦承於右開時地發生車禍致自訴人乙○○受傷等情不諱，
    惟否認有何過失傷害犯行，辯稱係自訴人駕駛機車超速行駛，撞及已進入慢車道
    之伊之自小客車，且本件車禍已和自訴人之母親韓蕭秀英以新台幣五萬八千元達
    成和解，且已付清，自訴人因認金額太少，才又提告訴等語。本件經依訊問筆錄
    、現場圖繪示及車損情形研析：
  (一)被告甲○○（警訊）自述：「由東大路左轉台中港路慢車道。我是左轉，當時
    是綠燈號誌，我肇事前大約三十公尺前有看到車（指自訴人乙○○之車），肇
    事時沒有其他人證」又（警訊）稱：「我．．左轉至台中港路東海大學旁地下道
    之慢車道」，與台中港路往市區方向騎乘車重機車發生車禍．．。當時車速不
    到時速十公里，當時我是綠燈左轉．．」。又偵查中稱：「當時我綠燈，我車速
    二十公里」。又稱：「．．我有看見機車過來，突然即被機車撞上，機車因要閃
    路旁停車才撞上我車，中港路寬沒有綠燈是過不去。我約第三、四部車起步」。
    乙○○（警訊）稱：「我．．由沙鹿往市區方向走台中港路，在東海大學大門
    前與由東大路左轉台中港路之車發生車禍。我當時行駛（直行）時為綠燈，對
    方是否闖紅燈我不清楚，我當時騎車速度為時速四十～五十公里」。又偵查中稱
    ：「我騎機車走中港路三段從沙鹿往台中方向，到中港路三段與東大路口我要左
    轉，我有等左轉專用燈亮後才轉，被對方開自小客車跟我一樣由沙鹿往台中方向
    行駛，撞到我機車左側．．。我當時車速約三、四十公里，我是直行」。又稱：
    「走中港路慢車道，到東大路被撞後即昏了，撞及點是在東大門口，對方是由後
    撞及我機車。我是直行慢車道往市區。我是車頭損壞」。
  (二)依現場圖繪示：台中港路近路口處劃設有雙向七個車道（尚不含慢車道），肇事
    後陳車與台中港路呈順向（車左側與分隔島距離一．四～一．三公尺），已進
    入停止在台中港路慢車道上（後輪距快慢車道分隔島末端三．八公尺），「刮痕
    」在車右後方，亦已進入慢車道（距分隔島末端二．五公尺），此與「東海大
    學校門」已有相當距離。
  (三)根據以上研析，本件車禍之發生，應係自訴人乙○○駕駛重機車超速行駛，撞及
    已進入慢車道前方之自小客車，為肇事原因，被告甲○○無肇事因素。本件經送
    台灣省台中市區車輛行車事故鑑定委員會鑑定結果，亦同此認定，有該委員會九
    十年五月二日中市鑑字第九００一二三號函附卷可稽，且經送台灣省車輛事故覆
    議鑑定委員會覆議結果，亦認係自訴人乙○○駕駛重機車，未遵守號誌指示行駛
    之可能性較大，有該會九十年七月二十四日府覆議字第九０一二八五號函一份附
    卷可資佐證。
五、綜上所述，本件被告對於結果之發生在客觀上既無可避免可能性，則其行為應無
    客觀之可責任，即無過失可言，從而被告所辯即為可採。此外，復查無其他積極
    證據足資證明被告有何過失犯行，揆諸前開說明，不能證明被告犯罪，自應諭知
    無罪之判決。
據上論斷，應依刑事訴訟法第三百四十三條、第三百零一條第一項，判決如主文。
中      華      民      國      九十一      年      八月     八   日
                                  台灣台中地方法院交通法庭
                                      法  官  郭  德  進
右正本證明與原本無異
如不服本判決應於送達後十日內向本院提出上訴狀
                                      書記官
中      華      民      國      九十一      年      八      月    十二  日
                                                                        Ａ
